臺灣高等法院臺中分院刑事判決
111年度上訴字第1902號
上  訴  人  臺灣南投地方檢察署檢察官
被      告  TRI ANDI WIJAYA（中文名：查亞）



上列上訴人因被告違反毒品危害防制條例案件，不服臺灣南投地
方法院111年度訴字第172號，中華民國111年6月21日第一審判決
（起訴案號：臺灣南投地方檢察署111年度偵字第382號），提起
上訴，本院判決如下：
    主  文
上訴駁回。
    理  由
一、公訴意旨略以：被告TRI ANDI WIJAYA（中文名：查亞；下
    稱被告）基於意圖販賣而持有第二級毒品甲基安非他命之故
    意，於民國108年7月30日前一天某時，在不詳之處所，向真
    實姓名不詳之人取得9.49公克之甲基安非他命後，將之分裝
    為每一小包約0.5公克，意圖以每一小包新臺幣（下同）100
    0元賣予友人而持有。嗣於108年7月30日22時許，被告騎乘
    電動自行車行經南投縣○○市○○○路000號前，因闖越紅燈為警
    攔查後，經被告主動打開隨身包包讓警員查看，發現包包內
    有經分裝完畢之甲基安非他命4包（含袋重依序為：0.44、0
    .44、0.43、0.24公克）及電子磅秤等物，遂將被告帶回派
    出所偵辦，在派出所對被告搜身時，在其內褲內發現另藏有
    分裝完畢之甲基安非他命1包（含袋為：7.94公克）。因認
    被告涉犯毒品危害防制條例第5條第2項之意圖販賣而持有第
    二級毒品罪嫌等語。
二、刑事訴訟法第302條第1款規定「案件曾經判決確定者，應諭
    知免訴之判決」，係以同一案件，已經法院為實體上之確定
    判決，該被告應否受刑事制裁，即因前次判決而確定，不能
    更為其他有罪或無罪之實體上裁判。此項訴訟上所謂一事不
    再理原則，關於實質上一罪或裁判上一罪，其一部事實已經
    判決確定者，對於構成一罪之其他部分，亦有其適用；又犯
    罪之一部判決確定者，其效力當然及於全部。如檢察官復將
    其他部分重行起訴，自應諭知免訴之判決（最高法院100年
    度台上字第6561號判決、88年度台上字第3802號判決、60年
    度台非字第77號判決意旨參照）。次按吸收犯為實質上一罪
    ；刑法上所謂吸收犯，係指一罪所規定之構成要件，為他罪
    構成要件所包括，因而發生吸收關係者而言（最高法院100
    年度台上字第5119號、90年度台上字第5119號、90年度台非
    字第174號判決意旨參照）。　
三、經查：
  ㈠被告前因於108年6月29日中午12時起至同年7月27日晚間9時3
    0分止，多次販賣第二級甲基安非他命及轉讓禁藥甲基安非
    他命與阿古斯等人，嗣於108年7月30日22時許，被告騎乘電
    動自行車行經南投縣○○市○○○路000號前，因闖越紅燈為警攔
    查，主動交付上開甲基安非他命5包，而循線查悉上情。其
    涉犯販賣第二級毒品罪及轉讓禁藥罪等事實，經原審法院於
    109年4月16日以109年度訴字第16號（下稱前案）判決判處
    應執行有期徒刑3年2月，嗣經本院於同年7月22日以109年度
    上訴字第1387號判決駁回檢察官上訴而確定等情，有前案之
    起訴書、判決書及臺灣高等法院被告前案紀錄表各1份在卷
    足參。是被告於前案中所為販賣第二級毒品及轉讓禁藥之犯
    行，業經判處有罪確定在案。
  ㈡有關被告於前案中遭警方查扣5包甲基安非他命部分，前按原
    審法院判決依被告於前案審理中供述係108年7月27日最後一
    次販賣甲基安非他命所剩餘等語，而認上開5包甲基安非他
    命乃犯罪所用之物，遂依毒品危害防制條例第19條之規定予
    以宣告沒收銷毀，此有前案審判筆錄及判決書在卷可稽。
　　前案公訴檢察官雖以上開5包甲基安非他命，乃被告另行起
    意持有，非前案起訴效力所及之理由提起上訴，惟亦經本院
    以109年度上訴字第1387號判決，認檢察官上訴無理由而駁
    回檢察官上訴確定，此亦有上開判決書在卷可考。
　㈢被告於前案警詢及偵訊時供稱扣案之甲基安非他命五包是我
    在桃園買的，我不知道該女子如何稱呼，只知道她是台灣人
    ，約30歲，我共向她買過二次，都是購買安非他命，第一次
    在108年6月初，在桃園區車站購買安非他命約8公克，價值
    新台幣11000元，第二次在108年7月27日晚上23時許，在桃
    園區車站購買安非他命約8公克，價值新台幣11000元。是我
    自己分裝，因為要賣給別人，所以才分裝成五包等語（見偵
    字第382號卷第20、21、150頁），嗣於前案原審法院審理時
    則先稱：安非他命5包是我的上手交給我，準備要拿去販賣
    的，上手前一天將這5包甲基安非他命交給我，要我隔天拿
    去送貨，前一天我沒有送貨等語，後改口稱：是我本案最後
    一次販賣剩下的等語（見同上偵卷第29頁）。足見被告就上
    開扣案5包甲基安非他命於何時如何取得等情，前後供述不
    一，且無證據足資佐證何者為真，基於「罪疑唯輕」原則，
    自應為有利被告之認定，即依其最後供述，認定扣案5包甲
    基安非他命是被告前案最後一次販賣毒品剩下之毒品。
　　至於被告所為不利己之陳述，如係出於誘導或其他不正方法
    取得，固無證據能力。惟倘被告係因法院出於訴訟照料義務
    ，對被告為訴訟闡明，被告因而所為之陳述，形式上雖不利
    己，實質上則是有利被告，即難認係出於誘導之不正方法取
    供，而認無證據能力。前案原審法院審判長審理時，於被告
    前後供述不一情況下，為釐清案情，基於訴訟照料義務，對
    被告作有利之闡明，縱被告因而改口供稱扣案之5包甲基安
    非他命是我本案最後一次販賣剩下的等語，核對被告並無不
    利，自難認被告該部分供述係出於誘導之不正方法取供，而
    無證據能力。綜上所述，被告於前案扣案之第二級毒品甲基
    安非他命5包，既僅能認係被告犯前案販賣第二級毒品犯行
    後所剩餘者，揆諸前揭說明，被告持有扣案之第二級毒品之
    行為，即應為被告前案販賣第二級毒品犯行所吸收，而為前
    案既判力效力之所及，不能更為其他有罪或無罪之實體上裁
    判。本案檢察官復就被告持有第二級毒品之行為提起本件公
    訴，即與一事不再理原則有違。原審以本案為前案判決既判
    力所及，而為被告免訴之判決，並不經言詞辯論為之，經核
    尚無違誤。
  ㈣檢察官上訴意旨略以：被告於前案原審審理時翻異其詞，供
    稱該扣案5包甲基安非他命係前案犯行所剩餘等語，係出於
    審判長不正之誘導，該自白不具任意性，依法應無證據能力
    ，自不得採為裁判之基礎。苟欲採為裁判之基礎，依程序優
    先實體之原則，自應先於其他事證而為調查。本件原審判決
    前，均未就上開被告自白是否具有任意性？有無不正之誘導
    訊問？該審判筆錄究竟有無證據能力？能否採為裁判之基礎
    等法定程序事項，予以優先調查，而逕予採用為裁判之基礎
    ，即有判決違背法令之違誤等語。惟被告於前案原審翻異其
    詞所為上開供述，非無證據能力，業如前述。而前案確定判
    決是否違背法令或認事違誤等情，應依循非常上訴或再審程
    序予以救濟，要非本案所應審酌，自難據為本案原審判決適
    法與否之認定依據，是檢察官之上訴理由，尚難採憑。
四、綜上所述，原審審理後認本案被告被訴意圖販賣而持有第二
    級毒品犯行，與前案屬同一案件，為前案確定判決既判力效
    力所及，而為免訴判決之諭知，其認事用法並無違誤；檢察
    官仍執上開情詞提起上訴，指摘原審判決不當，請求本院撤
    銷改判，為無理由，應予駁回，並不經言詞辯論為之。
據上論斷，應依刑事訴訟法第368條、第372條，判決如主文。
中　　華　　民　　國　　111 　年　　8 　　月　　22　　日
　　　　　　　刑事第五庭　審判長法　官　鄭永玉
　　　　　　　　　　　　　　　　法　官　周莉菁
　　　　　　　　　　　　　　　　法　官　許文碩
以上正本證明與原本無異。
如不服本判決應於收受送達後20日內向本院提出上訴書狀，其未
敘述上訴理由者，並得於提起上訴後20日內向本院補提理由書（
均須按他造當事人之人數附繕本）「切勿逕送上級法院」。因疫
情而遲誤不變期間，得向法院聲請回復原狀。

　　　　　　　　　　　　　　　　書記官　林育萱

中　　華　　民　　國　　111 　年　　8 　　月　　22　　日